臺灣臺中地方法院民事判決　九十一年度訴字第三六號
　　原　　　告　　三富瀝青股份有限公司
　　法定代理人　　甲○○
　　被　　　告　　世泰營造股份有限公司
　　兼法定代理人　乙○○○
右當事人間請求清償債務事件，本院判決如左：
    主      文
被告應連帶給付原告新臺幣壹佰柒拾壹萬肆仟玖佰肆拾肆元，及被告世泰營造股份有
限公司自民國九十年十一月八日起，被告乙○○○自自民國九十一年一月二十五日起
，均至清償日止，按週年利率百分之五計算之利息。
原告其餘之訴駁回。
訴訟費用由被告連帶負擔。
本判決原告勝訴部分，於原告以新臺幣伍拾柒萬貳仟元為被告供擔保後，得假執行；
但被告如於假執行程序實施前，以新臺幣壹佰柒拾壹萬肆仟玖佰肆拾肆元為原告預供
擔保，得免為假執行。
原告其餘假執行之聲請駁回。
    事      實
甲、原告方面：
一、聲明：被告應連帶給付原告新臺幣（下同）一百七十一萬四千九百四十四元，及
    自民國九十年十月十六日起至清償日止，按週年利率百分之五計算之利息。願供
    擔保請准宣告假執行。
二、陳述：
  (一)原告承包被告世泰營造股份有限公司（下稱世泰公司）之南投縣草屯鎮「東西向
    快速公路漢寶草屯線Ｅ４０８標３２Ｋ＋４５０－３３Ｋ＋９００工程」之瀝青
    混凝土部分，尚積欠如聲明所工程款，屢經催討，置之不理。
  (二)嗣原告嗣後發現世泰公司早已跳票，且在九十年八月九日即將與原告權益息息相
    關之工程款債權讓與中鋼結構公司，竟仍通知原告於同年十月進場施工，復未依
    交通部公路局頒訂「工程監督付款實施要點」之規定尋求確保協力廠商之權益，
    被告乙○○○為被告世泰公司之負責人，對外素以該公司通過國際ＩＳＯ認證且
    有上櫃實力自誇，其於公司財務狀況惡化後不依民法第三十五條第一項之規定向
    法院聲請破產，甚至隱瞞上情通知原告進場施工，即有公司法第二十三條、民法
    第二十八條、第三十五條第二項執行職務加損害於他人之侵權行為，依法對系爭
    之債款給付負連帶清償責任。
  (三)為此依承攬契約及侵權行為之法律關係提起本件訴訟。
三、證據：提出工程契約書一份、統一發票一張、被告世泰公司第二類票據信用資料
    查覆單一份、被告世泰公司變更登記卡一份、戶籍謄本一件、交通部公路局工程
    監督付款實施要點一件、交通部公路局東西向快速公路中區工程處函、瀝青混凝
    土出料單影本一三一件為證。
乙、被告均未於言詞辯論期日到場，惟據其提出書狀聲明或陳述如左：
一、聲明：駁回原告之訴及其假執行之聲請。如受不利判決請准供擔保免為假執行。
二、陳述：
  (一)系爭工程合約係「實作實算」，付款辦法約定「依甲方（即世泰公司）請款規定
    辦理，每月得請款一次，於當月十五日前將工程發票憑證送甲方施工所憑票辦理
    請款手續，倘若乙方未能如期將發票憑證送達得視為該期請款放棄論（如遇施工
    不良或未按照合約約定施工時一律不予計價）」。原告既未依上開程序辦理，其
    請求工程款顯無理由。
  (二)系爭承攬契約係訂於八十九年十一月二十八日，原告既稱被告世泰公司「在九十
    年八月九日將與原告權益息息相關之工程款債權讓與中鋼結構公司」，則讓與時
    間在原告工作將近一年之後，且被告世泰公司並非僅有此一財產，其讓與係為配
    合政府東西向快速公路限期完工而為，又無民法代位權、撤銷權所規定債務人懈
    怠行為或無償或明知有損害於債權人權利行為，難謂被告有何不法。被告世泰公
    司係因經濟不景氣，一時週轉不靈，原告空言被告乙○○○有何欺罔行為。
三、證據：鈞院九十年度訴字第三三一九號民事判決。
    理    由
一、本件被告均未於言詞辯論期日到場，核無民事訴訟法第三百八十六條所列各款情
    形，應依原告之聲請，由其一造辯論而為判決。
二、原告主張：原告承包被告世泰公司之「西向快速公路漢寶草屯線Ｅ４０８標３２
    Ｋ＋４５０－３３Ｋ＋９００工程」之瀝青混凝土部分，積欠工程款一百七十一
    萬四千九百四十四元，又被告世泰公司財務狀況惡化已久，且發生支票退票並拒
    絕往來之情形等事實，已據其提出工程契約書一份、統一發票一紙、出料單一三
    一件、被告世泰公司第二類票據信用資料查覆單一份、交通部公路局工程監督付
    款實施要點一件、交通部公路局東西向快速公路中區工程處函、公司變更登記事
    項卡及戶籍謄本為證，復為被告所不爭執，核屬相符，堪信為真實。被告空言辯
    稱原告未依約請款云云，自非可採。次查，被告世泰公司已因九十年間多次跳票
    致該公司票據在九十年十一月十六日拒絕往來，存款不足之未清償註記金額達四
    千八百六十二萬九千零六十七元，有上開票據信用資料查覆單可按，而被告世泰
    公司在九十年八月九日將本件「東西向快速公路漢寶草屯線Ｅ４０８標３２Ｋ＋
    ４５０－３３Ｋ＋９００工程」工程款債權讓與中鋼結構公司，此為兩造所不爭
    ，並有交通部公路局東西向快速公路中區工程處九十年十一月六日（九０）快中
    工字第九００七二六二號函可參，被告基於誠信原則所生契約上附隨義務，即有
    對於契約當事人為必要之說明、告知之義務。系爭工程合約雖訂立於八十九年十
    一月二十八日，惟至九十年十月間始進場施工，有上開統一發票及出料單一三一
    件可佐。原告主張被告世泰公司隱瞞上情，被告乙○○○執行職務亦未予告知上
    情，俾保障債權人權益等情，即無不合。被告辯稱：不得以事後之讓與工程款認
    被告有何不法云云，委無可採。
三、綜上所述，原告依承攬契約及侵權行為（民法第二十八條、第三十五條第二項、
    公司法第二十三條）請求被告連帶給付被告工程款一百七十一萬四千九百四十四
    元，即屬有據；惟原告請求加計自九十年十月十六日起至清償日止，按年息百分
    之五計算之利息，除其中被告世泰公司自九十年十一月八日起（即支付命令送達
    翌日），被告乙○○○自自九十一年一月二十五日起（即起訴狀繕本送達翌日）
    ，均至清償日止部分尚無不合，應予准許外，其餘部分因被告於原告依法催告前
    尚不生遲延責任，原告該部分請求即無理由，應予駁回。兩造均陳明願供擔保，
    請求宣告假執行及免為假執行，於原告勝訴部分核無不合，茲各酌定相當之擔保
    金額，分別予以准許。至於原告敗訴部分，其假執行之聲請亦失其附麗，應併予
    駁回。
據上論結：本件原告之訴為一部有理由，一部無理由，依民事訴訟法第三百八十五條
第一項前段、第七十九條但書、第八十五條第二項、第三百九十條第二項、第三百九
十二條，判決如主文。
中　　　華　　　民　　　國　　九十一　　年　　　三　　　月　　二十一　　日
                                  臺灣臺中地方法院民事第三庭
~B法　　　官　林慧貞
右為正本係照原本作成
如對本判決上訴須於判決送達後二十日內向本院提出上訴狀
中　　　華　　　民　　　國　　九十一　　年　　　三　　　月　　二十二　　日
~B法院書記官
